臺灣高等法院高雄分院刑事判決　　　　　九十二年度交上易字第二五六號
　　上訴人
　　即被告　丙○○
　　輔佐人　乙○○
　　（被告之
右上訴人因業務過失傷害案件，不服臺灣高雄地方法院九十二年度交易字第二五三號
中華民國九十二年十一月十九日第一審判決（起訴案號：臺灣高雄地方法院檢察署九
十一年度偵字第二二六０九號），提起上訴，本院判決如左：
      主      文
上訴駁回。
      事      實
一、丙○○平時以賣菜為生，並駕駛車牌號碼ＶＵ─六九二三號自小貨車載運蔬菜，
    以駕駛汽車為其附隨業務。嗣於民國九十一年五月十七日下午四時十分許，丙○
    ○駕駛該部自小貨車，由高雄縣美濃鎮○○路○段由西向東往六龜方向行駛，行
    至九一五巷口準備右轉時，本應注意汽車行駛至交岔路口，同為幹道線者，轉彎
    車應暫停讓直行車先行，而依當時情形，天候雖有雨，惟有日間自然光線、路面
    並無缺陷、亦無障礙物且視距良好，並無不能注意之情事，詎丙○○竟疏於注意
    ，於通過上開路口時，貿然右轉，適有同方向騎乘車號ＯＶＩ─八八○號重型機
    車自丙○○右後方駛來之甲○○（機車後附載傅逸鈞），亦未注意車前狀況，並
    隨時採取必要之安全措施，欲從丙○○自小貨車右方超越，甲○○肩膀因而與丙
    ○○車輛右側後視鏡發生擦撞，致甲○○人車倒地，並往前滑行撞擊路邊電線杆
    ，甲○○因而受有右股骨骨折之傷害。
二、案經甲○○訴由高雄縣警察局旗山分局報告台灣高雄地方法院檢察署檢察官聲請
    簡易判決處刑，惟原審認本案不宜簡易判決處刑，改依通常訴訟程序審理。
      理      由
一、訊據上訴人即被告丙○○固不否認其平時以駕駛上揭自小貨車載運蔬菜，當日亦
    係駕駛該部自小貨車賣菜後回家，於上揭時地，與告訴人甲○○發生車禍之事實
    ，惟矢口否認有前開業務過失傷害之犯行，辯稱：伊當時駕駛該部自小貨車要回
    家，行至中興路九一五巷口準備右轉時，有打方向燈，並看了後視鏡，後方並沒
    有來車，告訴人卻突然不知從何處急速竄出，企圖加速超越，才擦撞伊車輛右側
    後視鏡，伊沒有過失云云。
二、經查：
  (一)右開事實，業據告訴人甲○○分別於警訊、偵查中、原審及本院指訴綦詳，並有
    道路交通事故調查報告表一份、案發現場照片四張及告訴人受有上揭傷害之旗山
    醫院診斷證明書一紙在卷可憑。
  (二)告訴人於原審審理中指稱：伊當時駕駛機車行駛於被告右後方一、二公尺，被告
    突然右轉，伊想說可過的去，就未煞車，結果就發生擦撞等語；證人即附載於告
    訴人機車後方之傅逸鈞於原審審理中亦證稱：伊當時係坐在告訴人機車後方，事
    發當時機車是行駛於被告自小貨車右後方，距離被告車子車尾尚有一、二公尺，
    伊發現自小貨車沒有預警右轉，結果就撞上等語；證人即當時在路旁目擊之劉志
    領於偵查及原審審理中則證稱：當時被告自小貨車要右轉，告訴人機車在被告自
    小貨車後方，後來告訴人機車距離被告自小貨車一、二公尺時轉入機車道，結果
    機車發生打滑，雙方因此發生擦撞等語，是依前揭告訴人指訴及證人證詞可知，
    被告自小貨車行駛於上揭路口正欲右轉進入巷子時，適告訴人騎乘機車欲自右方
    超越，雙方因而發生擦撞，告訴人因此人車倒地受傷之事實，應可認定。
  (三)按車輛行駛於無號誌交岔路口時，轉彎車應讓直行車先行，道路交通安全規則第
    一百零二條第一項第二款定有明文，本件被告行駛於上揭路口欲右轉時，疏未注
    意前揭規定，致告訴人機車欲自右方超越時，雙方因而發生擦撞並導致告訴人受
    傷，足認被告應負過失之責任甚明，且本件經送台灣省高屏澎區車輛行車事故鑑
    定委員會及台灣省車輛行車事故覆議鑑定委員會鑑定，亦均認為被告駕駛自小貨
    車右轉未讓右側慢車道直行車先行為肇事原因，此有該台灣省高屏澎區車輛行車
    事故鑑定委員會九十二年二月二十一日高屏澎鑑字第九二○二五八號函及台灣省
    車輛行車事故覆議鑑定委員會九十二年四月二十一日府覆議字第九二一○三一○
    號函所附之鑑定意見書各一份在卷可憑。而本件告訴人騎乘機車雖亦未注意車前
    狀況，並隨時採取必要之安全措施，導致本件車禍發生，可認亦與有過失，惟並
    無解於被告前揭業務過失致傷犯行之成立。是綜上所述，被告駕駛自小貨車，貿
    然右轉，致告訴人受傷，足認其有過失，且其過失駕駛犯行，與告訴人受有上揭
    傷害間，亦具有相當因果關係，是被告前揭辯解，無非事後卸責之詞，不足為採
    。本件事證明確，被告之犯行，堪以認定。
三、查被告平時以賣菜為生，並駕駛車牌號碼ＶＵ─六九二三號自小貨車載運蔬菜，
    足認其係以駕駛汽車為其附隨業務之事實，業據被告於本院審理中自承屬實，是
    核被告所為，係犯刑法第二百八十四條第二項前段之業務過失傷害罪。被告所犯
    應係刑法第二百八十四條第二項前段之業務過失傷害罪，公訴意旨漏未斟酌，認
    被告所犯係刑法第二百八十四條第一項前段之過失傷害罪嫌，容有未洽，惟其基
    本事實同一，本院自應予以審理，並變更起訴法條。
四、原審因而適用刑法第二百八十四條第二項前段、第四十一條第一項前段、罰金罰
    鍰提高標準條例第一條前段、第二條之規定，並審酌被告犯後否認犯行，迄未與
    告訴人達成民事和解，告訴人就本件車禍之發生亦與有過失，及告訴人所受傷害
    情形等一切情狀，量處拘役五十日，並諭知如易科罰金，以三百元折算一日。經
    核原判決認事用法並無不合，量刑亦屬適度，被告上訴意旨，仍執前詞，否認犯
    罪，指摘原判決不當，為無理由，應予駁回。
據上論斷，應依刑事訴訟法第三百六十八條，判決如主文。
本案經檢察官林應華到庭執行職務。
中    華    民    國        九十三      年      二      月    二十六    日
                              臺灣高等法院高雄分院刑事第三庭
                            審判長法官  周賢銳
                                        法官  黃建榮
                                        法官  謝宏宗
右正本證明與原本無異。
不得上訴。
                                      書記官  賴梅琴
中    華    民    國        九十三      年      三      月      二      日
附錄：本判決論罪科刑法條：
刑法第二百八十四條第二項前段
從事業務之人，因業務之過失傷害人者，處一年以下有期徒刑、拘役或一千元以下罰
金。
                                                                      Ｈ
